【裁判字號】    98,自緝,10
【裁判日期】    980319
【裁判案由】    詐欺等
【裁判全文】
臺灣高雄地方法院刑事判決              98年度自緝字第10號
自  訴  人    奈利貿易有限公司
兼法定代理人  乙○○
被      告    甲○○
上列被告因詐欺等案件，經自訴人提起自訴，本院判決如下:
    主  文
本件免訴。
    理  由
一、自訴意旨如附件刑事自訴狀所載。
二、按案件時效已完成者，應諭知免訴之判決，刑事訴訟法第30
    2 條第2 款定有明文。次按被告行為後，刑法第80條、第83
    條關於追訴權時效期間、停止之規定，業已於94年2 月2 日
    修正公布，並於95年7 月1 日施行。現行刑法第2 條第1 項
    規定：「行為後法律有變更者，適用行為時之法律。但行為
    後之法律有利於行為人者，適用最有利於行為人之法律」，
    因追訴權時效期間之長、短，關係是否行為人受到刑事追訴
    或處罰，而追訴時效完成者，依刑事訴訟法第302 條第2 款
    規定應諭知免訴判決，而免訴判決為實體判決，因此關於追
    訴時效期間之修正，應屬實體刑罰法律變更，而有刑法第2
    條第1 項規定之適用（臺灣高等法院暨所屬法院因應新修正
    刑法施行座談會意見參照），合先敘明。
三、次按修正前刑法第80條規定：「追訴權，因左列期間內不行
    使而消滅：一、死刑、無期徒刑或10年以上有期徒刑者，20
    年。二、3 年以上10年未滿有期徒刑者，10年。三、1 年以
    上3 年未滿有期徒刑者，5 年。四、1 年未滿有期徒刑罪者
    ，3 年。五、拘役或罰金者，1 年。前項期間自犯罪成立之
    日起算。但犯罪行為有連續或繼續之狀態者，自行為終了之
    日起算」、修正前刑法第83條規定：「追訴權之時效，如依
    法律之規定，偵查、起訴或審判之程序，不能開始或繼續時
    ，停止其進行。前項時效停止，自停止原因消滅之日起，與
    停止前已經過之期間，一併計算。停止原因繼續存在之期間
    ，如達於第80條第1 項各款所定期間4 分之1 者，其停止原
    因視為消滅」；而修正後刑法第80條則規定：「追訴權，因
    下列期間內未起訴而消滅：一、犯最重本刑為死刑、無期徒
    刑或10年以上有期徒刑之罪者，30年。二、犯最重本刑為3
    年以上10年未滿有期徒刑之罪者，20年。三、犯最重本刑為
    1 年以上3 年未滿有期徒刑之罪者，10年。四、犯最重本刑
    為1年 未滿有期徒刑、拘役或罰金之罪者，5 年。前項期間
    自犯罪成立之日起算。但犯罪行為有繼續之狀態者，自行為
    終了之日起算」、修正後刑法第83條規定：「追訴權之時效
    ，因起訴而停止進行。依法應停止偵查或因犯罪行為人逃匿
    而通緝者，亦同。前項時效之停止進行，有下列情形之一者
    ，其停止原因視為消滅：一、諭知公訴不受理判決確定，或
    因程序上理由終結自訴確定者。二、審判程序依法律之規定
    或因被告逃匿而通緝，不能開始或繼續，而其期間已達第80
    條第1 項各款所定期間4 分之1 者。三、依第1 項後段規定
    停止偵查或通緝，而其期間已達第80條第1 項各款所定期間
    4 分之1 者。前2 項之時效，自停止原因消滅之日起，與停
    止前已經過之期間，一併計算」。本件被告涉犯刑法第216
    、210 之行使偽造私文書罪及同法第339 第1 項之詐欺取財
    罪，上開罪名中較重之行使偽造私文書罪嫌，其法定本刑為
    5 年以下有期徒刑，其追訴權時效期間依修正前刑法第80條
    第1 項第2 款規定為10年，再依修正前刑法第83條規定加計
    因通緝無法開啟審判之停止進行期間（10年追訴權時效期間
    4 分之1 即2 年6 月），修法前之追訴權時效加計停止期間
    即為12年6 月；而依修正後刑法第80條第1 項第2 款規定，
    其追訴權時效為20年，加計停止進行之期間（20年追訴權時
    效期間4 分之1 即5 年），則修法後之追訴權時效加計4 分
    之1 停止期間為25年，茲經比較新舊法之結果，自以修正前
    刑法上開規定，對於被告有利，依刑法第2 條第1 項規定，
    本件自應適用被告行為時之上開修正前刑法規定。
四、經查：本件被告被訴犯行使偽造私文書罪及詐欺取財罪，犯
    罪行為終了之日為民國85年1 月間（因無法確定日期，推定
    為85年1 月31日較妥），其追訴權時效期間，依修正前刑法
    第80條第1 項第2 款規定為10年，已如前述，經本院於85年
    5 月6 日分案受理，並於85年8 月23日發布通緝日止之期間
    （此3 月又17日之期間不生時效進行之問題），再加計因被
    告通緝，致本案審判程序不能開始，而停止追訴權時效進行
    持續所達上開追訴權時間之4 分之1 期間（即2 年6 月），
    被告前揭涉犯犯行之追訴權時效應至98年3 月5 日完成，惟
    被告迄今仍未緝獲歸案，其所犯上開行使偽造私文書及詐欺
    取財罪嫌之追訴權自已因時效完成而消滅，揆諸前揭說明，
    本件爰不經言詞辯論，逕為免訴之諭知。
據上論斷，應依刑事訴訟法第343 條、第302 條第2 款、第307
條，判決如主文。
中    華    民    國    98    年    3     月    19    日
                  刑事第七庭  審判長法  官  陳  箐
                                    法  官  林俊寬
                                    法  官  莊珮君
如不服本判決應於收受判決後10日內向本院提出上訴書狀，並應
敘述具體理由。其未敘述上訴理由者，應於上訴期間屆滿後20日
內向本院補提理由書(均須按他造當事人之人數附繕本)「切勿逕
送上級法院」。
中    華    民    國    98    年    3     月    19    日
                                書記官  秦富潔


司法院資訊處製作；財團法人民間司法改革基金會備份。
